臺灣臺南地方法院民事判決
110年度訴字第1399號
原      告  洪世龍  
訴訟代理人  吳炳輝律師
被      告  許玉玲  
訴訟代理人  王伯群  

上列當事人間請求債務人異議之訴事件，經本院於民國111年2月
24日言詞辯論終結，判決如下︰
    主    文
本院110年度司執字第55496號強制執行事件對於原告之強制執行
程序應予撤銷。
確認前項強制執行程序執行名義所載之債權（即本院民國108年1
0月29日所發之108年度司促更一字第3號支付命令第1項關於原告
應向被告清償新臺幣125萬元，及自民國103年8月1日起至清償日
止，按年息百分之20計算之利息）不存在。
訴訟費用由被告負擔。
    事實及理由
壹、程序事項
一、被告未於最後言詞辯論期日到場，核無民事訴訟法第386條
    各款所列情形，依原告之聲請，由其一造辯論而為判決。
二、按確認法律關係之訴，非原告有即受確認判決之法律上利益
    者，不得提起之，民事訴訟法第247條第1項前段定有明文。
    查兩造間就「本院108年10月29日所發108年度司促更一字第
    3號支付命令第1項關於債務人洪世龍應向債權人許玉玲連帶
    清償新臺幣（下同）125萬元，及自民國103年8月1日起至清
    償日止，按年息百分之20計算之利息」之債權（下稱系爭執
    行債權）是否有效存在乙節有爭執，足致原告在私法上之法
    律地位存在不安之危險，而此種不安危險之狀態，客觀上既
    得以確認判決將之除去，原告提起本件確認之訴，有確認利
    益。
貳、實體事項
一、原告主張：系爭執行債權（本110年度司執字第55496號強制
    執行事件、108年度司促更一字第3號支付命令第1項所示債
    權）所依憑之103年7月11日債務清償協議書（下稱系爭協議
    書，訴卷41頁），其上乙方（蔣清祥）之「連帶保證人丙方
    」欄所載「洪世龍」，並非原告簽名，原告亦未同意擔任蔣
    清祥與被告間借款債務之連帶保證人，系爭協議書上原告之
    姓名係他人偽簽，被告對原告之債權不存在，依強制執行法
    第14條第2項規定，提起執行異議之訴，求為判決：撤銷本
    院110年度司執字第55496號強制執行事件對原告之強制執行
    程序，並請求確認系爭支付命令第1項中被告對於原告之債
    權不存在等語。
二、被告辯稱：系爭協議書簽立時只有蔣清祥在場。蔣清祥當時
    表示等原告回來簽完名後才拿給王伯群，因此被告及王伯群
    並未見到原告簽名。然系爭支付命令核發過程中，原告從未
    表示系爭協議書上簽名是偽造的，被告既已提出支付命令及
    確定證明書，如原告主張系爭協議書上之簽名並非其親簽，
    自應由原告舉證。為此請求駁回原告之訴。
三、按執行名義無確定判決同一之效力者，於執行名義成立前，
    如有債權不成立或消滅或妨礙債權人請求之事由發生，債務
    人亦得於強制執行程序終結前提起異議之訴，強制執行法第
    14條第2項定有明文。次按於104年7月1日民事訴訟法督促程
    序修正公布施行前，民事訴訟法第521條第1項原規定：「債
    務人對於支付命令未於法定期間合法提出異議者，支付命令
    與確定判決有同一之效力」，於104年7月1日民事訴訟法督
    促程序修正公布施行後，民事訴訟法第521條第1項則修正為
    ：「債務人對於支付命令未於法定期間合法提出異議者，支
    付命令得為執行名義」，是支付命令於104年7月1日後確定
    者，乃適用修正後民事訴訟法第521條第1項規定，即支付命
    令僅為執行名義，而有執行力，並無與確定判決同一之效力
    。查被告於系爭執行事件係以系爭支付命令為執行名義，為
    兩造所不爭（訴卷35、37頁），而系爭支付命令係由本院10
    8年10月29日核發，是系爭支付命令依修法後之規定，僅為
    執行名義，並無與確定判決有同一效力，原告自得依強制執
    行法第14條第2項規定，提起本件債務人異議之訴。
四、次按當事人主張有利於己之事實者，就其事實有舉證之責任
    ，民事訴訟法第277條前段定有明文。又私文書之真正，他 
     造當事人有爭執者，舉證人應負證明其真正之責，此觀民
    事訴訟法第357條之規定可明。同法第358條關於私文書經本
    人或其代理人簽名、蓋章或按指印者推定為真正之規定，須
    其簽名、蓋章或按指印係本人或其代理人為之，在當事人間
    已無爭執或經舉證人證明者，始得適用。原告主張系爭協議
    書並非伊所簽名，亦未同意就蔣清祥之債務負連帶保證之責
    等情，被告則主張系爭協議書乃原告所親簽，依上說明，自
    應由被告就其主張，負舉證責任。經查：
　㈠有關系爭協議書上原告之簽名是否為真正，曾經另案即本院1
    09年度南簡字第1328號民事事件審理中送請內政部警政署刑
    事警察局為筆跡鑑定，經該局於110年11月14日以刑鑑字第1
    108025583號函覆稱：因無足夠與待鑑文書相近時期，以相
    同書寫方式所寫無爭議簽名字跡原本可供比對，無法認定協
    議書上洪世龍之簽名是否為本人所親簽，有該函在卷可稽（
    下稱另案南簡卷461-462頁）。
　㈡被告所提另紙102年11月2日債務清償協議書，契約當事人為
    王伯群、蔣清祥、綠地電動代步車（公司代表人洪世龍），
    （卷97頁），又該協議書借貸之金額係165萬元，債權人為
    王伯群1人，而系爭103年7月11日協議書借貸之金額則為250
    萬元，債權人為被告與王伯群等2人，且102年11月2日協議
    書第4行記載「因乙方（按即蔣清祥）前於90.1.1，向甲方
    借得……」等語，核與原告主張103年7月11日協議書該筆借款
    之借貸時間係簽立協議書前幾個月等語（另案南簡卷60頁）
    不相符合，則被告以原告曾在102年11月2日協議書蓋章即可
    推認系爭協議書上之「洪世龍」簽名為洪世龍所親簽云云，
    尚難據信。再者，本院經被告聲請通知蔣清祥作證，其未到
    庭，參以蔣清祥於另案審理時就系爭協議書上「洪世龍」簽
    名究為何人所簽等節，先稱伊忘記該協議書上之「洪世龍」
    簽名是否為伊所代簽，亦不確定是否為洪世龍所親簽；又稱
    伊當時有拿系爭協議書給原告簽名，跟原告說王伯群要求伊
    二人都要簽名，拿給原告後，伊就去修車，回來後就看見系
    爭協議書已簽好等語（另案南簡卷167、505頁），被告亦自
    陳只看到蔣清祥簽名，未親眼見到原告在系爭協議書上簽名
    等語（訴卷92、93頁）。是依被告陳述、所提證據及蔣清祥
    於另案陳述，均尚無從認定系爭協議書上之「洪世龍」簽名
    確為原告所親簽。此外，被告未能提出其他證據證明，自難
    為有利於被告之認定。原告主張被告對原告之系爭執行債權
    不存在，應認可採。
五、從而，被告對於原告之系爭執行債權，既不存在，自不得對
    原告為強制執行，是原告依強制執行法第14條第2項規定，
    於本院110年度司執字第55496號強制執行程序終結前，提起
    本件異議之訴，請求撤銷該強制執行程序，並提起確認之訴
    請求確認被告對原告之系爭執行債權不存在，均屬有理由，
    應予准許。本件為判決基礎已臻明確，兩造其餘主張陳述並
    所提證據，核與結論無影響，爰不逐一論述，附此敘明。
六、訴訟費用負擔之依據：民事訴訟法第78條。
中　　華　　民　　國　　111 　年　　3 　　月　　15　　日
                        民事第一庭　法  官  蔡雅惠
以上正本係照原本作成。
如不服本判決，應於送達後20日內，向本院提出上訴狀並表明上
訴理由，如於本判決宣示後送達前提起上訴者，應於判決送達後
20日內補提上訴理由書（須附繕本）。如委任律師提起上訴者，
應一併繳納上訴裁判費。
中　　華　　民　　國　　111 　年　　3 　　月　　15　　日
                                    書記官  黃稜鈞